臺灣臺中地方法院刑事判決　　　　　　　　　　　　　九十一年度易字第五八號
　　公　訴　人　臺灣臺中地方法院檢察署檢察官
　　被　　　告　甲○○
　　　　　　　　丙○○
　　　　　　　　乙○○
　　共　　　同
　　選任辯護人　許景鐿
右列被告因違反就業服務法案件，經檢察官聲請以簡易判決處刑（八十九年度偵字第
一六七０一號），本院台中簡易庭認不宜逕以簡易判決處刑，應適用通訴訟程序審判
，本院判決如左：
    主  文
甲○○、許秀萍、乙○○均無罪。
    理  由
一、公訴意旨略以：被告甲○○係臺中市○○區○○路四八號開可利企業有限公司（
    法人部分另由檢察官偵查）之代表人，負責經營國內及跨國職業介紹或人才仲介
    ，明知任何人不得媒介外國人非法為他人工作，而被告丙○○、乙○○亦明知未
    經主管機關許可，不得聘僱或留用他人所申請聘僱之外國人在中華民國境內工作
    。甲○○竟基於概括之犯意，先於民國八十九年二月二十二日至同年三月十八日
    ，媒介原由證人王建創申請聘僱而中止申請之泰國籍男性勞工ＰＨＲＯＭＰＲ
    ＡＧＥＤ  ＮＡＲＯＮＫ，至南投縣鹿谷鄉○○村○○路一五號丙○○住處，以
    月薪新台幣（下同）一萬五千八百四十元之代價，從事家庭看護工作，又於八十
    九年三月二十四日至同年七月三十一日，媒介該泰國籍男性勞工ＰＨＲＯＭＰＲ
      ＡＧＥＤ  ＮＡＲＯＮＫ，至台中縣烏日鄉○○路新開巷一三之九號乙○○經
    營之愛心護理之家，從事看護工作。嗣於九十年八月一日，經警查獲該外勞，始
    得悉上情；因認核被告丙○○、乙○○所為，均係違反就業服務法第五十三條第
    三款規定，涉犯同法第五十八條第一項前段之罪。被告甲○○所為，則係違反就
    業服務法第五十六條之規定，涉犯同法第五十九條第一項之罪。
二、按行為之處罰，以行為時之法律有明文規定者，為限。行為後法律有變更者，適
    用裁判時之法律，但裁判前之法律有利於行為人者，適用最有利於行為人之法律
    。刑法第一條及第二條第一項分別定有明文；又按刑法第二條第一項但書所指適
    用最有利於行為人之法律，既曰法律，自較刑之範圍為廣，比較時應就罪刑有關
    之共犯、未遂犯、連續犯、牽連犯、結合犯以及累犯加重、自首減輕、暨其他法
    定加減原因、與加減例等一切情形，綜其全部之結果，而為比較，再適用有利於
    行為人之法律處斷（最高法院二十四年上字第四六三四號判例參照）。經查本件
    被告甲○○、許秀萍、乙○○行為後，就業服務法業經總統於九十一年一月二十
    一日修正公布，並於同年月二十三日生效。原就業服務法第五十三條第三款所定
    雇主不得有「未經許可聘僱或留用他人所申請聘僱之外國人」行為，及第五十六
    條任何人不得媒介外國人非法為他人工作之規定，已經分別修正為就業服務法第
    五十七條第一款雇主聘僱外國人不得有「聘僱未經許可、許可失效或他人所申請
    聘僱之外國人」之情事，及同法第四十五條規任何人不得媒介外國人非法為他人
    工作。再違反修正前就業服務法第五十三條第第三款規定之處罰，原應依修正前
    同法第五十八條規定「其聘僱或留用人數為一人者，處六月以下有期徒刑、拘役
    或科或併科新台幣九萬元以下罰金；其聘僱或留用人數為二人以上者，處三年以
    下有期徒刑、拘役或科或併科新台幣三十萬元以下罰金。」，已修正為依修正後
    第六十三條第一項規定「違反（修正後）第四十四條或第五十七條第一款、第二
    款規定者，處新台幣十五萬元以上七十五萬元以下罰鍰。五年內再違反者，處三
    年以下有期徒刑、拘役或科或併科新台幣一百二十萬元以下罰金。」原違反修正
    前就業服務法第五十六條規定者，應依同法第五十九條規定「違反第五十六條規
    定者，處六月以下有期徒刑、拘役或科或併科新台幣十五萬元以下罰金。」亦已
    修正為依修正後第六十四條第一項「違反（修正後）第四十五條規定者，處新臺
    幣十萬元以上五十萬元以下罰鍰。五年內再違反者，處一年以下有期徒刑、拘役
    或科或併科新臺幣六十萬元以下罰金。」亦即，修正後之就業服務法並未廢止前
    開行為之刑罰，而係於立法時採「先行政後司法」之處理原則，於刑事處罰時附
    加「處罰條件」。修正後就業服務法對於前開行為之處罰，分以曾經違反（修正
    後）第四十五條或第五十七條第一款規定，經處行政罰鍰，五年內再違反者為要
    件。此項要件並非行為本身，亦非用以決定可罰行為之刑罰種類及刑度之標準（
    刑法第三十三條），而係於該當構成要件之違法行為外，附加之「處罰條件」，
    有如構成要件之附加物（Tatbestandsannex），而成為可罰之必要要素或刑罰限
    制事由（Strafeinschrankungsgrund），在該當構成要件之違法行為與有責性外
    附加限制刑罰範圍之條件，而屬「可罰性之實體條件」。從而，此項條件或要件
    仍屬犯罪成立與否之實體要件，如在客觀上欠缺此項「可罰性之實體條件」其犯
    罪仍無由成立。再修正後主刑最高度或最低度雖較長或較多（刑法第三十五條第
    二項），惟此新舊法之比較，應綜合前開條文修正前後之全部規定（包括前開「
    處罰條件」）而為比較，自以修正後之法律有利於行為人，是本案應依刑法第二
    條第一項前段之規定，適用修正後之就業服務法為論罪依據，合先敘明。
三、按犯罪事實應依證據認定之，無證據不得推定其犯罪事實；又不能證明被告犯罪
    者，應諭知無罪之判決，刑事訴訟法第一百五十四條、第三百零一條第一項分別
    定有明文；且認定不利於被告之事實，須依積極證據，苟積極證據不足為不利於
    被告事實之認定時，即應為有利於被告之認定，更不必有何有利之證據，亦有最
    高法院三十年上字第八一六號判例可資參照；本件公訴人認被告許秀萍、乙○○
    涉犯修正前就業服務法第五十八條第一項之罪、被告甲○○涉犯同法第五十九條
    第一項之罪，無非以上揭事事，業據被告甲○○、許秀萍、乙○○於偵查時自白
    不諱，且與該外國人ＰＨＲＯＭＰＲ  ＡＧＥＤ  ＮＡＲＯＮＫ在警訊時所供情
    節相符；並有行政院勞工委員會函、薪資袋及照片可證等資為論據。訊據被告丙○○、乙○○則均否認有違反就業服務法犯行；被告丙○○辯稱：伊因為婆婆生
    病嚴重，所以才在外勞期滿之空檔找該外國人前來幫忙，伊不知外勞不可以私下
    轉換等語。被告乙○○則辯稱：伊是開護理之家，伊公公與人力公司的人認識，
    人力公司的人說有一個泰籍女傭，無法勝任工作，所以委由我們訓練，我們只是
    訓練她，她沒有在我們那邊工作，也沒有在我們那邊領薪水，伊之前不知道不可
    以幫人訓練等語。經查，本案被告等人為前揭檢察官起訴所指之行為後，經檢察
    官於九十年十一月十六日向本院台中簡易庭聲請簡易判決處刑，尚在前揭就業服
    務法九十一年一月二十一日修正公布之前，顯不及適用修正後之規定予以行政罰
    鍰；且查被告等人均係第一次為違反就業服務法之行為，有臺灣臺中地方法院檢
    察署刑案資料查註紀錄表及臺灣高等法院被告全國前案紀錄表各一件在卷可稽，
    而如前所述，被告行為後法律有變更，依法刑第二條第一項前段規定，應適用裁
    判時之就業服務法之規定；檢察官所指被告所為，應為被告丙○○、乙○○係犯
    修正後就業服務法第六十三條第一項之罪、被告甲○○係犯修正後就業服務法第
    六十四條第一項之罪，惟該二規定之第一次違反者，應科以行政罰鍰而不處以刑
    罰；準此，被告所為，即與經科行政罰鍰後，五年內再違反者之刑罰之構成要件
    有間，且本院復查無其他積極之事證，足認被告等確有公訴人所指之犯行，本件
    為屬不能證明被告犯罪，應諭知無罪之判決。
四、被告甲○○經合法傳喚，無正當理由不到庭，惟本院認本件係應諭知無罪之案件
    ，爰依刑事訴訟法第三百零六條規定，不待其陳述逕行判決。
據上論斷，應依刑事訴訟法第四百五十二條、第三百零六條、第三百零一條第一項，
刑法第二條第一項前段，判決如主文。
中      華      民      國      九十一      年      四      月    九    日
                              臺灣臺中地方法院刑事第一庭
                                        法  官林  源  森
右正本證明與原本無異
如不服本判決，應於收受本判決後十日內向本院提出上訴書狀，其未敘述上訴理由者
，並得於提起上訴後十日內向本院補提理由書狀（均須按他造當事人之人數附繕本）                                        書記官
「切勿逕送上級法院」
                                        書記官
中      華      民      國      九十一      年      四      月    九    日
